臺灣彰化地方法院刑事判決
    111年度易字第377號
公  訴  人  臺灣彰化地方檢察署檢察官
被      告  李曉婷



上列被告因恐嚇危害安全案件，經檢察官提起公訴（111年度偵
字第2011號），本院判決如下：
    主  文
甲○○成年人故意對少年犯恐嚇危害安全罪，處有期徒刑參月，如
易科罰金，以新臺幣壹仟元折算壹日。
    事實
一、甲○○與林○岑（民國94年8月生，真實姓名詳卷）之父（已於
    110年10月7日歿）前為男女朋友，因不滿林○岑之父積欠其
    借款未還，復因多次告知林○岑要其轉達家人令其家人代林○
    岑之父清償借款而未果，明知林○岑為12歲以上未滿18歲之
    少年，竟基於恐嚇危害安全之犯意，於110年12月11日21時4
    7分許，透過通訊軟體LINE，以暱稱「Hsiao ting-〔8〕」傳
    送「還有爸爸的朋友也說要幫阿姨找社會兄弟去找你們家要
    錢」之文字訊息予林○岑，使林○岑心生恐懼，致生危害於林
    ○岑之安全。
二、案經林○岑訴由彰化縣警察局彰化分局報告臺灣彰化地方檢
    察署檢察官偵查起訴。
    理由
壹、程序事項:
一、按被告以外之人於審判外之言詞或書面陳述，除法律有規定
    者外，不得作為證據；又被告以外之人於審判外之陳述，雖
    不符合刑事訴訟法第159 條之1 至之4 規定，但經當事人於
    審判程序同意作為證據，法院審酌該言詞或書面陳述作成時
    之情況，認為適當者，亦得為證據。當事人、代理人或辯護
    人於法院調查證據時，知有同法第159 條第1 項不得為證據
    之情形，而未於言詞辯論終結前聲明異議者，視為有前項之
    同意，刑事訴訟法第159條第1 項及第159 條之5 分別定有
    明文。經查，本判決所引用被告以外之人於審判外之言詞與
    書面陳述，檢察官、被告於本院審理時均表示同意有證據能
    力（本院卷第38頁），本院審酌上開證據資料製作時之情況
    ，尚無違法不當之瑕疵，亦認為以之作為證據應屬適當，揆
    諸前開規定，爰依刑事訴訟法第159 條之5 第1 項規定，認
    前揭傳聞證據均有證據能力。
二、本判決所引用之其餘之非供述證據，與本件待證事實具有證
    據關連性，並無證據證明係公務員違背法定程序所取得，亦
    無顯有不可信之情況，且經本院於審理期日提示予被告而為
    合法調查，自均得作為本判決之證據。
貳、認定犯罪所憑之證據及理由:
一、上揭事實，被告固坦承知悉證人即告訴人即被害人林○岑（
    下稱被害人）之年齡、為少年，且與被害人之父（已於110
    年10月7日歿）前為男女朋友，因不滿被害人之父積欠其借
    款未還，復因多次告知被害人要其轉達家人令其家人代被害
    人之父清償借款而未果，於110年12月11日21時47分許，透
    過通訊軟體LINE，以暱稱「Hsiao ting-〔8〕」傳送「還有爸
    爸的朋友也說要幫阿姨找社會兄弟去找你們家要錢」之文字
    訊息予被害人等情，惟矢口否認有何恐嚇危害安全之犯行，
    辯稱：不知道「社會兄弟」在臺灣的意思、沒有真的傷害被
    害人、是要提醒被害人如果爸爸的朋友去找被害人要錢不要
    相信爸爸的朋友云云。經查:
(一)前揭被告坦承之事實，除經被告坦承不諱外，尚有被害人警
    詢、偵查之證述、證人謝來春於警詢及偵查中之證述、指認
    犯罪嫌疑人紀錄表、彰化縣警察局彰化分局泰和派出所受（
    處）理案件證明單、受理各類案件紀錄表、被告與被害人間
    之對話紀錄截圖6張、被告之LINE個人頁面截圖1張、被告（
    Facebook）社群網站頁面截圖、被告LINE記事本截圖照片等
    在卷可佐，此部分事實自足認定。
(二)按刑法第305 條之恐嚇罪，所稱以加害生命、身體、自由、
    名譽、財產之事，恐嚇他人者，係指以使人生畏怖心為目的
    ，而通知將加惡害之旨於被害人而言（最高法院52年台上第
    751號判決意旨參照）。又刑法第305 條之罪，僅以受惡害
    之通知者心生畏懼而有不安全之感覺為已足，不以發生客觀
    上之危害為要件（最高法院27年度決議（一）可參）。再所
    謂「加害」，並不以言詞為限，包括身體之動作、語氣、表
    情等一切足以使人心生畏怖之強暴、脅迫行為在內。且恐嚇
    者，亦僅以通知加害之事使人恐怖為已足，不必果有加害之
    意思，更不須有實施加害之行為。蓋恐嚇罪之判斷重點，實
    係在於被告之行為是否足以使人心生畏懼，致危害安全。至
    於危害通知之方法，亦無限制，無論明示之言語、文字、動
    作或暗示其如不從將加危害，苟已足使對方理解其意義之所
    在，並足以影響其意思之決定與行動自由者均屬之，至於被
    害人是否心生畏懼，以使人感受危險並產生不安全感為已足
    。又「社會兄弟」係指黑道人士或犯罪組織成員，向被害人
    稱要「找社會兄弟去找你們家要錢」，已令被害人可預見若
    不從被告之要求，即會找黑道人士或犯罪組織成員前往、以
    非法、暴力手段要錢，將危及其生命、身體、自由、名譽、
    財產等，顯足以使一般人均人心生畏怖，遑論被害人為尚未
    成年之少年，是被告所為，確屬恐嚇危害安全之行為足以認
    定。
(三)被告固辯稱:不知道「社會兄弟」在臺灣的意思云云，惟查
    ，被告原籍為大陸亦使用中文，且自陳於91或93年即到臺灣
    定居，99年即於臺灣設籍，並且從事美容技師的工作等語，
    可見被告來臺灣已十數年，且從事工作有社會經歷，於開庭
    時亦可正確且正常之應答，並無言語上隔閡，而「社會兄弟
    」係指黑道人士、犯罪組織，乃為臺灣普遍之用語，是被告
    辯稱不知道「社會兄弟」在臺灣之意思，顯屬無據。
(四)又被告另辯稱:是要提醒被害人如果爸爸的朋友去找被害人
    要錢，不要相信爸爸的朋友，還來不及說被害人就已經提告
    云云，惟查，被告係傳訊息之方式對被害人通知惡害，而被
    告於傳送「還有爸爸的朋友也說要幫阿姨找社會兄弟去找你
    們家要錢」等語後，毫無提及倘若有人去找被害人要錢不要
    相信該人之言詞，反而一再強調對被害人之父之債權是有憑
    有據、因為被告經濟上有困難，所以才一直要錢之相關言詞
    ，足見被告傳送「還有爸爸的朋友也說要幫阿姨找社會兄弟
    去找你們家要錢」之目的，即在令被害人及其家人因恐懼之
    心理壓力替被害人之父清償債務，被告辯稱提醒被害人如果
    爸爸的朋友去找被害人要錢不要相信爸爸的朋友顯非可採。
(五)至於被告辯稱並無真的傷害被害人云云，然查，恐嚇之行為
    本不以果有加害之意思，更不須有實施加害之行為，是被告
    所辯亦無可採。
二、綜上所述，被告上揭所辯均不足採信，本案事證已臻明確，
    被告犯行堪予認定，應予依法論科。
參、論罪科刑
一、核被告所為，係犯兒童及少年福利與權益保障法第112條第1
    項前段、刑法第305條之成年人故意對少年犯恐嚇危害安全
    罪。
二、被害人於94年8月間生，於本件行為時係12歲以上未滿18歲
    之少年。被告於行為時係成年人，而故意對被害人犯上開之
    罪，應依兒童及少年福利與權益保障法第112 條第1 項前段
    規定，依法加重其刑。
三、爰以行為人責任為基礎，審酌被告行為時為成年人，因與已
    歿之被害人之父有債權債務關係，不思透過合法手段解決，
    竟對未成年之被害人以恐嚇手段施加心理壓力，所為實有不
    該，並審酌被告犯後否認犯行、未與被害人和解或取得被害
    人原諒之犯後態度，兼衡被告前無刑事犯罪紀錄之素行，及
    被告自陳之學歷、家庭、生活經濟狀況等一切情狀，量處如
    主文所示之刑，並諭知易科罰金之標準。
據上論斷，應依刑事訴訟法第299 條第1 項前段，判決如主文。
本案經檢察官鍾孟杰提起公訴，檢察官劉欣雅到庭執行職務。
中　　華　　民　　國　　111 　年　　7 　　月　　15　　日
                    刑事第四庭　法      官  許家偉
以上正本證明與原本無異。
如不服本判決應於收受判決後20日內向本院提出上訴書狀，並應
敘述具體理由。其未敘述上訴理由者，應於上訴期間屆滿後20日
內向本院補提理由書(須附繕本)「切勿逕送上級法院」。
告訴人或被害人對於判決如有不服具備理由請求檢察官上訴者，
其上訴期間之計算係以檢察官收受判決正本之日期為準。
中　　華　　民　　國　　111 　年　　7 　　月　　15　　日
                                書  記  官  張良煜
附錄本案論罪科刑法條全文：
兒童及少年福利與權益保障法第112條
成年人教唆、幫助或利用兒童及少年犯罪或與之共同實施犯罪或
故意對其犯罪者，加重其刑至二分之一。但各該罪就被害人係兒
童及少年已定有特別處罰規定者，從其規定。
對於兒童及少年犯罪者，主管機關得獨立告訴。
中華民國刑法第305條
以加害生命、身體、自由、名譽、財產之事恐嚇他人，致生危害
於安全者，處2年以下有期徒刑、拘役或9千元以下罰金。